【裁判字號】    97,重訴,1053
【裁判日期】    980821
【裁判案由】    分配表異議之訴
【裁判全文】
臺灣臺北地方法院民事判決            97年度重訴字第1053號
原      告  嘉翔建設股份有限公司
法定代理人  己○○
訴訟代理人  張立業律師
被      告  甲○○
訴訟代理人  乙○○
被      告  戊○○
訴訟代理人  顏本源律師
上列當事人間分配表異議之訴事件，本院於九十八年七月十四日
言詞辯論終結，判決如下：
    主  文
原告之訴駁回。
訴訟費用由原告負擔。
    事實及理由
一、按訴狀送達後，原告不得將原訴變更或追加，但請求之基礎
    事實同一，不甚礙被告之防禦及訴訟之終結者，不在此限，
    民事訴訟法第446條第1項、第255條第1項第2款、第7款定有
    明文。所謂請求之基礎事實同一，係指變更或追加之訴與原
    訴之主張爭點有其共同性，各請求利益之主張在社會上可認
    為同一或關連，而就原請求之訴訟及證據資料，於審理繼續
    進行在相當程度範圍內具有同一性或一體性，得期待於後請
    求之審理予以利用，俾先後兩者請求在同一程序加以解決，
    避免重複審理，進而為統一解決紛爭者，即屬之。本件原告
    原起訴聲明僅請求剔除執行分配表中之被告二人債權，嗣則
    聲明追加請求確認被告二人執行名義所據之本票債權及其原
    因之消費借貸債權均不存在，而為訴之變更、追加，經核追
    加部分與原起訴部分主張及爭點均共同，請求之基礎事實實
    為同一，依前開法條規定，其追加部分自應准許。
二、原告起訴主張：被告甲○○主張其持有債務人郭慶國簽發、
    發票日民國95年12月13日、面額新台幣（下同）2,221萬元
    、到期日96年12月12日之本票1紙（下稱系爭本票A），被告
    戊○○主張其持有債務人郭慶國所簽發、發票日96年11月30
    日、面額400萬元、到期日97年1月30日（下稱系爭本票B）
    之本票，分別向本院民事庭聲請本票裁定及確定證明書後，
    持向本院民事執行處聲請強制執行，經本院民事執行處以97
    年度執字第35186號給付票款強制執行事件執行中，並於97
    年7月24日製作分配表在案，其中次序欄中第1、4項分配予
    被告甲○○177,680元及9,990,251元；次序欄中第2、5項分
    配予被告戊○○32,000元及1,802,657元。被告甲○○、戊○○所提出據以執行之執行名義，均為本票裁定，據被告二
    人於97年8月18日分配期日在本院民事執行處所自承，其執
    有債務人郭慶國所簽發之本票之原因事實為消費借貸關係。
    惟，本院民事執行處97年度執字第35186號強制執行事件之
    所有案款，原係原告所有，前遭債務人郭慶國非法主張伊對
    原告有債權存在而聲請本院民事執行處以94年度執字第2426
    8號查封、執行，形式上成為郭慶國之財產，惟事後業經法
    院三審判決定讞郭慶國對原告公司之上開債權並不存在，原
    告公司並已據此對郭慶國向本院提起97年度重訴字第73號返
    還不當得利之訴。而被告二人所為本件強制執行之聲請，竟
    是本院97年度重訴字第73號返還不當得利之訴即將判決之時
    ，其時機太過巧合；且被告二人空言其執有債務人郭慶國所
    簽發之本票之原因事實為消費借貸關係，並未提出任何證據
    以實其說，其本票裁定顯係郭慶國與被告二人勾串，本於通
    謀虛偽意思向法院聲請所得，實際上並無任何債權債務關係
    存在，不應准其列入分配表分配。為此爰依強制執行法第41
    條第1項，提起本訴。並聲明：
  (一)確認被告甲○○於本院民事執行處97年度執字第35186號強
    制執行事件於97年8月18日實行分配時所主張持有債務人郭
    慶國所簽發系爭本票A之本票債權及其原因之消費借貸債權
    均不存在；確認被告戊○○於本院民事執行處97年度執字第
    35186號強制執行事件於97年8月18日實行分配時所主張持有
    債務人郭慶國所簽發系爭本票B之本票債權及其原因之消費
    借貸債權均不存在。
  (二)本院民事執行處97年度執字第35168號給付票款強制執行事
    件所製作之分配表次序欄中第1、4項被告甲○○應受分配之
    金額177,680元及9,990,251元應予剔除。
  (三)本院民事執行處97年度執字第35186號給付票款強制執行事
    件所製作之分配表次序欄中第2、5項被告戊○○應受分配之
    金額32,000元及1,802,657元應予剔除。
三、被告方面：
  (一)被告甲○○抗辯：
    1.其兄乙○○與郭慶國於95年12月13日簽訂協議書，約定郭
      慶國借取1千萬元，並同時開立面額1,500萬元（包含利潤
      ）之本票1張於97年6月15日前兌現，郭慶國如提前歸還照
      數額比例扣除利潤，或依年息20%計算之利息，郭慶國另
      提供坐落台南市○○區○○段等40筆土地供抵押擔保；另
      其代理人乙○○與郭慶國於95年12月間即已共同決議各出
      資2千萬元向僑馥公司購買學生宿舍，是當日稍後郭慶國
      即再向甲○○借貸其等共同向僑馥公司購買集賢樓學生宿
      舍所需之不足資金700萬元，另加計利息21萬元，連同前
      述1,500萬元合計為2,221萬元，郭慶國隨即改簽發面額
      2,221萬元之本票，並交付台南市○○區○○段等40筆土
      地所有權狀、印鑑證明、抵押權設定契約書等予其代理人
      乙○○，甲○○嗣分別於95年12月14日及96年2月27日，
      將1千萬元及1,800萬元（內含郭慶國所借之700萬元、甲○○之出資1千萬元及甲○○之臨時暫墊款100萬元）匯入
      郭慶國之合作金庫銀行松江分行第000 0000000000號帳戶
      及僑馥公司之華僑銀行敦化分行第0000 0000000000號不
      動產專案管理信託帳戶，且於96年3月7日辦妥抵押權設定
      登記。
    2.因財政部規定銀行業者須查驗大額匯款之匯款人身份證明
      文件，是被證3之「95年12月14日台北市第一信用合作社
      跨行匯款申請書（回條）」所記載之匯款人才係乙○○，
      而非甲○○。實則，訴外人郭慶國亦知悉被告甲○○乃係
      實際之借款債權人，才同意將其名下及其弟郭紘宏所共有
      之台南市○○區○○段等40筆農業用地設定抵押權予甲○○，而非乙○○。又訴外人郭慶國於收受系爭本票A之民
      事裁定（聲請人即係甲○○）後，並未對其提出任何異議
      或抗告等情，均足證系爭借款之債權人係被告甲○○，而
      非乙○○。重要的是，借款債權確實存在如前述，則退萬
      步而言，縱如原告所稱本件係乙○○與郭慶國間之法律關
      係，惟乙○○仍非不得將伊對郭慶國之借款債權，讓與甲○○，而由甲○○提出請求。是縱使被告甲○○之代理人
      乙○○因一時疏忽而漏未將伊代理甲○○之旨載明於系爭
      協議書，惟此仍非不得由其他既存事證資料予以綜合研判
      ，而證知被告甲○○對訴外人郭慶國之借款債權存在。
    3.被告甲○○對訴外人郭慶國之借款債權確實存在。原告憑
      空泛稱「系爭匯款應係郭慶國與訴外人乙○○基於他項法
      律關係所為」云云，未提出任何事證以實其說，即訴請對
      分配表為異議及追加確認被告甲○○對訴外人郭慶國之債
      權不存在，為無理由。
    4.聲明：原告之訴駁回。
  (二)被告戊○○則抗辯：
    1.當事人主張有利於己之事實者，就其事實有舉證之責任，
      民事訴訟法第277條著有明文，又最高法院48年台上字第2
      9號判例要旨亦明白揭示：「第三人主張表意人與相對人
      通謀而為虛偽意思表示者，該第三人應負舉證之責。」。
      本件原告既主張被告戊○○與訴外人郭慶國勾串，本於通
      謀虛偽意思向法院聲請本票裁定，據以為執行名義，則關
      於被告如何與訴外人郭慶國通謀而為虛偽意思表示之內容
      ，依民事訴訟法暨上開實務見解，原告乃應負舉證責任，
      以實其說。
    2.訴外人郭慶國於95年6月13日、96年2月13日、96年2月16
      日、96年3月13日，分別向被告借款250萬元（自郵局匯款
      ）、80萬元（自台北富邦銀行領現交付）、20萬元（自台
      北富邦銀行領現交付）、50萬元（自台北富邦銀行領現交
      付），共計400萬元，有郵局匯款申請書、台北富邦銀行
      存摺明細可稽，是本件借款債權存在。嗣被告履向訴外人
      郭慶國催討上開借款債務，均無效果，迄至96年11月30日
      ，郭慶國始簽發系爭本票B交由被告戊○○收執，詎屆期
      提示仍不獲兌現，被告乃持以聲請裁定暨強制執行，並非
      無據。原告之訴，依其所訴之事實，在法律上顯無理由，
      另原告追加之訴亦屬欠缺即受確認判決之法律上利益，
    3.聲明：原告之訴暨追加之訴均駁回。
四、兩造不爭執之事項：
  (一)原告曾向本院聲請對訴外人郭慶國之財產假扣押，經本院於
    97年1月22日以97年度裁全字第744號裁定於郭慶國之財產在
    21,498,324元之範圍內為假扣押。原告取得上開假扣押裁定
    後，於97年2月12日向本院民事執行處聲請強制執行，現以
    97年度執全字第408號假扣押事件受理中，並於97年2月13日
    以北院隆97執全地字第408號函扣押郭慶國在本院民事執行
    處94年度執午字第24268號執行事件之分配款，本院民事執
    行處午股，於97年2月26日以北院隆執午字第24268號函復同
    意扣押上開款項，並將款項撥入本院97年度執全字第4087號
    案中。
  (二)被告甲○○以持有郭慶國所簽發系爭本票A，屆期經提示不
    獲付款為由，向本院聲請准予強制執行，經本院於97年2月
    29日以97年度票字第4975號裁定准予強制執行。甲○○取得
    上開裁定後，於97年4月24日向本院民事執行處聲請強制執
    行，現以97年度執字第35186號給付票款事件受理中，執行
    標的為上開假扣押款。
  (三)被告戊○○以持有郭慶國所簽發系爭本票B，屆期經提示不
    獲付款為由，向本院聲請准予強制執行，經本院於97年2月
    14日以97年度票字第5472號裁定准予強制執行。戊○○取得
    上開裁定後，於97年4月7日向本院民事執行處聲請強制執行
    ，現以97年度執字第29642號給付票款事件受理中，並併入
    上開97年度執字第35186號強制執事件。
  (四)本院97年度執字第35186號強制執行事件定於97年8月18日實
    行分配，依分配表所載甲○○獲配金額為分配表次序欄第1
    項177,680元及第4項9,990,251元，戊○○獲配金額為分配
    表次序欄第2項32,000元及第5項1,802,657元。原告於97年8
    月14日具狀聲明異議，否認甲○○、戊○○與郭慶國間有債
    權債務關係存在，甲○○、戊○○及郭慶國均於分配期日到
    場就原告之聲明異議，為反對之陳述，並陳稱渠等間確有借
    貸關係。本院民事執行處於97年8月18日通知原告，於收受
    通知之日起10日內提出就所異議之事項提起訴訟之證明，原
    告嗣於97年8月26日向本院提起本件之訴。
  (五)本院94年度執字第24268號強制執行事件，為郭慶國聲請對
    原告之強制執行事件，惟該案執行名義所示之債權，經原告
    提起確認債權不存在之訴，嗣經本院以93年度重訴字第1180
    號判決確認郭慶國對原告之債權不存在，並經臺灣高等法院
    以94年度重上字第326號及最高法院以96年度台上字第2367
    號判決駁回郭慶國之上訴確定。
  (六)原告現對郭慶國起訴返還94年度執字第24268號強制執行事
    件所獲分配款，即原告上開假扣押款21,498,324元，現由本
    院以97年度重訴字第73號返還不當得利事件審理中。
  (七)郭慶國及訴外人丁○○曾於93年5月7日依臺灣士林地方法院
    93年度裁全字第946號假扣押裁定，為原告提存國泰世華商
    業行股份有限公司股票156,000股（約10,062,000元），假
    扣押原告財產，提存案號為93年度存字第785號，嗣於96年1
    月8日取回上開提存物，同日改以現金1千萬元以同院96存字
    第0069號提存。
  (八)郭慶國及訴外人郭紘宏曾於96年3月7日提供臺南市○○區○○段第0066地號等40筆土地，設定本金最高限額抵押權2000
    萬元予甲○○。
五、得心證之理由：
  (一)按確認法律關係之訴，非原告有即受確認判決之法律上利益
    者，不得提起之。民事訴訟法第247條第1項定有明文。又所
    謂即受確認判決之法律上利益，係指法律關係之存否不明確
    ，原告主觀上認其在法律上之地位有不安之狀態存在，且此
    種不安之狀態，能以確認判決將之除去者而言，若縱經法院
    判決確認，亦不能除去其不安之狀態者，即難認有受確認判
    決之法律上利益。最高法院52年台上字第1240號著有判例足
    參。本件原告起訴聲明第1項係請求確認被告甲○○及戊○○在本院97年度執字第35186號強制執行事件中持以聲請強
    制執行之本票裁定所由之本票債權及其原因之消費借貸債權
    均不存在，第2項係以上開債權不存在為由為分配表異議之
    聲明，經核第2項分配表異議之聲明本質上即寓含有消極確
    認債權不存在訴訟之性質，且同時能將被告參與分配之債權
    剔除，是原告於為分配表異議聲明之外，又為確認債權不存
    在之聲明，該確認訴訟之提起實難謂原告有何即受確認判決
    之法律上利益存在，揆諸首揭法條，自不予准許。
  (二)次按分配表異議之訴屬形成之訴，訴訟標的為對分配表之異
    議權，若原告係以被告聲明參與分配之債權不存在為異議權
    之理由，本質上即寓含有消極確認債權不存在訴訟之性質，
    則依舉證責任分配法則，應由主張該債權存在之被告就此有
    利於己之積極事實負舉證責任。惟被告若得證明該債權存在
    ，原告主張該債權所由生之法律關係乃本於通謀虛偽之意思
    表示而無效，則原告即應就其所主張「通謀虛偽意思表示」
    部分負舉證責任。
  (三)被告甲○○部分：
    1.查被告甲○○抗辯：其兄乙○○與郭慶國於95年12月13日
      簽訂協議書，約定郭慶國借取1千萬元，並同時開立面額
      1,500萬元（包含利潤）之本票1張於97年6月15日前兌現
      ，郭慶國如提前歸還照數額比例扣除利潤，或依年息20%
      計算之利息，郭慶國另提供坐落台南市○○區○○段等40
      筆土地供抵押擔保；另其代理人乙○○與郭慶國於95年12
      月間即已共同決議各出資2千萬元向僑馥公司購買學生宿
      舍，是當日稍後郭慶國即再向甲○○借貸其等共同向僑馥
      公司購買集賢樓學生宿舍所需之不足資金700萬元，另加
      計利息21萬元，連同前述1,500萬元合計為2,221萬元，郭
      慶國隨即改簽發面額2,221萬元之本票，並交付台南市○○區○○段等40筆土地所有權狀、印鑑證明、抵押權設定
      契約書等予其代理人乙○○，甲○○嗣分別於95年12月14
      日及96年2月27日，將1千萬元及1,800萬元（內含郭慶國
      所借之700萬元、甲○○之出資1千萬元及甲○○之臨時暫
      墊款100萬元）匯入郭慶國之合作金庫銀行松江分行第000
      0000000000號帳戶及僑馥公司之華僑銀行敦化分行第0000
      0000000000號不動產專案管理信託帳戶，且於96年3月7日
      辦妥抵押權設定登記等情，業經提出協議書、匯款申請書
      、他項權利證明書等件為證（本院卷第57-63頁），互核
      相符；又僑馥公司以97年12月29日 (97)僑馥字第067號函
      及其附件稱：集賢樓學生宿舍權利人於95年12月間，開始
      與郭慶國及甲○○（代理人乙○○）商談買賣事宜，並於
      96年2月9日以2億元（即現金4千萬及陽信銀行之轉貸款項
      1億6千萬元）之對價出售與郭慶國及甲○○，該公司並依
      前2人指示將上開不動產之所有權移轉登記予泰宇開發顧
      問股份有限公司；該公司為前述學生宿舍信託登記人，並
      代收受出售後之4千萬元價金，代收受之時間為96年2月27
      日甲○○1千8百萬元、郭慶國2百萬元及同年4月3日富邦
      行銷管理公司2千萬元，代收受帳戶為華僑銀行敦化分行
      00000000000000號該公司不動產專案管理信託專戶等語（
      本院卷第142-154頁），證人即將買受集賢樓學生宿舍權
      益賣予郭慶國及甲○○之原實質權利人周祝民亦到庭證述
      上開交易之真正（本院卷第316-317頁），同時提出權利
      繼受契約書（本院卷第318-319頁）為憑，經核亦確與被
      告甲○○上開抗辯內容相符，自堪信為真實。原告雖否認
      上開協議書之形式真正，郭慶國經本院多次傳訊亦未到庭
      確認該協議書之形式真正，惟經核上開協議書中所載借款
      金額1千萬元、郭慶國收受借款之帳號及供抵押擔保借款
      之土地等節，均與其他原告不爭執其形式真正之上開匯款
      申請書、他項權利證明書所示之內容相符，是前開協議書
      之形式及實質真正應無疑問。
    2.原告雖稱：前開協議書係以乙○○名義簽訂，1千萬元之
      匯款申請書亦顯示乙○○方為匯款人，足見被告甲○○並
      非債權人；又上開1,800萬元係匯至僑馥公司不動產專案
      管理信託專戶，並非匯款予郭慶國，金額復為1,800萬元
      而非700萬元，且匯款日期96年2月27日亦與系爭本票A之
      發票日95年12月13日相隔一段時間；再者，依上開協議書
      ，郭慶國既早於95年12月13日即提供前述台南市40筆土地
      為抵押擔保，何以遲至96年3月7日才辦妥抵押權登記，且
      為何抵押權設立登記所記載之權利價值為「本金最高限額
      新台幣20,000,000元」，權利存續期間為「自96年3月5日
      起至98年3月4日止」，債務人除郭慶國外，尚有郭紘宏？
      足見被告甲○○所言不實云云，惟查：
      (1)前開協議書雖係以乙○○而非被告甲○○名義簽訂，1
        千萬元之匯款申請書亦顯示乙○○方為匯款人，然上開
        1,800萬元之匯款申請書上所載之匯款人及台南市○○
        區○○段土地之抵押權人均為被告甲○○，僑馥公司及
        證人周祝民亦均稱向丙○○買受集賢樓學生宿舍購買權
        之人為郭慶國及被告甲○○，乙○○僅為被告甲○○之
        代理人等語，此有僑馥公司前述函文及證人周祝民於98
        年6月30日在本院所為之證言（本院卷第316-317頁）可
        憑，足見乙○○、被告甲○○及郭慶國三方均明知且同
        意以被告甲○○為郭慶國之債權人，是原告為相異之主
        張，自不可採。
      (2)次查，上開1,800萬元（其中700萬元為被告甲○○借予
        郭慶國之借款）雖係匯至僑馥公司不動產專案管理信託
        專戶，並非匯款予郭慶國，惟借款若依借款人之指示匯
        往第三人之金融帳戶，即不得謂借款未交付予借款人，
        查郭慶國借取700萬元之目的既係為支付被告甲○○與
        郭慶國共同買受集賢樓學生宿舍購買權之價金，已如前
        述，則被告甲○○將借款匯至僑馥公司上開專戶，顯係
        基於郭慶國之指示，自難謂尚未交付借款。又所匯金額
        雖係1,800萬元而非700萬元，且匯款日期96年2月27日
        亦與系爭本票A之發票日95年12月13日相隔一段時間，
        然被告甲○○既為集賢樓學生宿舍之共同買受人，亦有
        支付價金之義務，則實際匯往僑馥公司上開專戶之金額
        高於其借予郭慶國之金額，自屬當然，而如前述，僑馥
        公司證明被告甲○○及郭慶國與集賢樓學生宿舍權利人
        於95年12月間即開始商談買賣事宜，而嗣於96年2月9日
        始談妥買賣契約，則被告甲○○早於95年12月13日即與
        郭慶國談好要借700萬元以為上開買賣契約價金之支付
        ，而至96年2月27日始交付約定之借款金額，亦無何違
        常之處，是原告以此主張被告甲○○之債權不實，自無
        理由。
      (3)再查，被告甲○○至96年2月27日始將最後一筆借款700
        萬元交付予郭慶國，已如前述，是被告甲○○至96年3
        月7日才辦妥抵押權登記，要難謂有何悖於常理之情事
        。又抵押權擔保之金額未必必須與債權額同額，而他項
        權利證明書上所謂「存續期間」係指抵押權存續期間而
        非債權存續期間，全由當事人視其需要合意訂定，故原
        告以他項權利證明書上所載之權利價值及存續期間與被
        告甲○○所述之債權總額及借款時間未盡相符云云主張
        被告甲○○對郭慶國之債權為不實，要無足取。另被告
        甲○○就前開台南市土地所有之抵押權為最高限額抵押
        權，是其可擔保之債權自不以前述其對郭慶國之債權為
        限，是縱登記之債務人除郭慶國外尚有郭紘宏，亦難據
        此推認被告甲○○對郭慶國之上開債權為不實。
    3.原告另又主張：被告甲○○於答辯狀中稱郭慶國簽發面額
      為2,221萬元之本票票據號碼為0000000，且到期日為96年
      12月12日，與其持以強制執行之系爭本票A票據號碼為724
      921、到期日96年12月13日，顯然不同，應認系爭本票A之
      本票債權不存在云云，惟查票號0000000號之本票為前述
      郭慶國於95年12月13日第一次簽發之面額1,500萬元之本
      票，此有該紙本票（本院卷(二)）在卷可稽，是被告甲○○
      於答辯狀之上開記載顯係誤繕，原告據此稱系爭本票A之
      債權不存在，顯然無由。
    4.原告末又稱：被告甲○○與郭慶國間實為投資關係，而非
      消費借貸關係，是被告甲○○主張之借款債權並不存在云
      云，惟被告甲○○與郭慶國間為消費借貸關係，已如前述
      ，原告並未提出證據證明實際上為投資關係，況被告甲○○對郭慶國確有債權存在，已如前述，否則郭慶國自無將
      前述台南市土地設定抵押權予被告甲○○之理，是無論該
      債權係基於投資關係或消費借貸關係而生，均無礙其債權
      確實存在之事實，是原告以此主張被告甲○○對郭慶國無
      債權存在，亦不可採。
  (三)被告戊○○部分：
    1.被告戊○○抗辯稱：郭慶國先後於95年6月13日、96年2月
      13日、96年2月16日、96年3月13日，分別向被告借款250
      萬元、80萬元、20萬元、50萬元，經其屢向郭慶國催討上
      開債務未果後，至96年11月30日郭慶國始簽發系爭本票B
      交其收執等情，業據提出匯款申請書、台北富邦銀行存摺
      明細（本院卷第85-88頁）等件為證。上開書證因匯款申
      請書無法看出被告戊○○匯款予郭慶國之原因，及存摺明
      細無法看出被告戊○○提領現金後之用途，而未能完全證
      明其交付借款之事實。惟查，被告戊○○之妻庚○○○前
      以其執有郭慶國所簽發發票日96年2月28日、面額200萬元
      之支票1紙，於96年8月3日提示遭退票為由，聲請發支付
      命令，嗣因郭慶國聲明異議而繫屬本院96年度北簡字第42
      185號給付票款事件，又被告戊○○以其執有郭慶國所簽
      發發票日96年3月20日、面額150萬元之支票1紙，於96年8
      月3日提示遭退票為由聲請發支付命令，嗣因郭慶國聲明
      異議而繫屬本院台北簡易庭96年度北簡字第43619號給付
      票款事件，嗣被告戊○○與郭慶國和解，郭慶國書立承諾
      書，表示因一時無法返還向被告戊○○之借款400萬元，
      將於領得債權執行分配款或於集賢樓學生宿舍出售後之價
      金清償，並簽發發票日96年11月11日、到期日97年2月10
      日、票號CH724911、面額400萬元之本票1紙交被告戊○○
      收執，被告戊○○因而以其妻及其本人名義撤銷前揭訴訟
      等情，業經本院調取上開事件卷宗核閱無訛。是被告戊○○本於前開郭慶國書立之「承諾書」和解契約，對被告郭
      慶國有400萬元之債權，並為上開本票簽發之原因關係，
      至堪認定。原告雖主張「承諾書」及本票之簽發為通謀虛
      偽意思表示云云，惟揆諸前揭說明，原告應就此主張負舉
      證責任，惟原告並未舉證以實其說，況前述2件簡易訴訟
      係因郭慶國對支付命令異議所致，已如前述，倘郭慶國係
      與被告戊○○通謀虛偽製造假債權，又何須對被告戊○○
      或其妻聲請核發之支付命令異議？從而，尚難遽認原告此
      一主張為真實。
    2.原告雖又稱：上開票號CH724911之本票，並非被告戊○○
      持以聲請本票裁定並進而強制執行之系爭本票B，足見系
      爭本票B之債權並不存在云云，然被告戊○○稱：郭慶國
      簽發CH724911之本票後，說要修改承諾書，並另換發系爭
      本票B給我等語，衡諸上述2紙本票之面額均為400萬元，
      票號僅差1號，而被告戊○○係以系爭本票B聲請本票裁定
      強制執行，從未以票號CH724911號之本票主張權利，可知
      兩紙本票之原因關係應屬同一，而不得謂系爭本票B之債
      權不存在。
    3.原告末又稱：被告戊○○與郭慶國間實為投資關係，而非
      消費借貸關係，是被告甲○○主張之借款債權並不存在云
      云，惟被告戊○○與郭慶國就系爭本票B之債權實因基於
      「承諾書」和解契約而生，已如前述，並非基於消費借貸
      關係或投資關係，而被告戊○○於強制執行雖表示是消費
      借貸債權，有分配筆錄1紙在卷可憑（本院卷第11頁），
      然本票債權存在既係屬實，縱債權人對該債權之定性有誤
      ，亦不因而使該本票債權變為不存在，是原告以此主張被
      告戊○○對郭慶國無債權存在，實不足取。
  (四)綜上所述，被告甲○○、戊○○對郭慶國既分別有前述債權
    存在，則原告以被告二人聲明強制執行之債權均不存在為由
    ，為分配表異議之聲明，均無理由，應予駁回。至兩造其餘
    之攻擊防禦方法及證據資料，經本院斟酌後，認為均不足以
    影響本判決之結果，自無一一詳予論述之必要，附此敘明。
六、訴訟費用之負擔：民事訴訟法第78條。
中    華    民    國    98    年    8     月    21    日
                  民事第二庭    法  官  歐陽漢菁
以上正本係照原本作成
如對本判決上訴，須於判決送達後20日內向本院提出上訴狀
中    華    民    國    98    年    8     月    21    日
                                書記官  吳貞瑩


司法院資訊處製作；財團法人民間司法改革基金會備份。
